臺灣嘉義地方法院刑事判決              100年度易字第611號
公  訴  人  臺灣嘉義地方法院檢察署檢察官
被      告  王思豫
上列被告因違反毒品危害防制條例案件，經檢察官提起公訴（10
0年度偵字第4256 號），被告於本院準備程序先就被訴事實均為
有罪之陳述，受命法官於告知被告簡式審判程序之旨，並聽取當
事人之意見後，合議庭裁定由受命法官獨任進行簡式審判程序，
判決如下：
    主  文
王思豫持有第三級毒品純質淨重二十公克以上，處有期徒刑貳月
，如易科罰金，以新臺幣壹仟元折算壹日。扣案之第三級毒品愷
他命（驗餘淨重拾點柒肆公克）及盛裝之包裝袋柒個均沒收。
    事  實
一、王思豫明知愷他命(Ketamine)為毒品危害防制條例第2條第2
    項第3款所規定之第三級毒品，不得非法持有，竟於民國100
    年6月7日下午1時35 分前某時許，在嘉義火車站附近之某地
    ，自真實姓名年籍不詳，綽號「順仔」之成年男子處，購買
    第三級毒品愷他命（Ketamine）7 包，合計純質淨重達20公
    克以上（純質淨重共20.906公克）而持有之。嗣於同日下午
    1時35分許，為警在嘉義市○區○○里○○路1號前查獲，並
    扣得上開愷他命7包，始悉上情。
二、案經嘉義市政府警察局第一分局報告臺灣嘉義地方法院檢察
    署檢察官偵查起訴。
    理  由
一、按本件被告所涉犯者均為毒品危害防制條例第11條第5 項法
    定刑為「三年以下有期徒刑，得併科新臺幣三十萬元以下罰
    金」之持有第三級毒品純質淨重二十公克以上罪，非死刑、
    無期徒刑、最輕本刑為三年以上有期徒刑之罪或高等法院管
    轄第一審案件。本院行準備程序中，被告就被訴事實為有罪
    之陳述，經告知簡式審判程序之旨，並聽取檢察官及被告之
    意見後，本院爰依刑事訴訟法第273條之1第1 項裁定由受命
    法官獨任進行簡式審判程序。是本件簡式審判程序之證據調
    查依刑事訴訟法第273條之2規定不受同法第159條第1項、第
    161條之2、第161條之3、第163條之1及第164條至第170條規
    定之限制，合先敘明。
二、上揭犯罪事實，業據被告於警詢、偵查、本院準備及審判程
    序中均自白不諱；又扣案之白色粉末結晶7 包，經檢出含有
    第三級毒品愷他命成分，且共計之純質淨重達20.906公克、
    驗餘淨重為30.74 公克等情，亦有卷附嘉義市政府警察局第
    一分局扣押筆錄、扣押物品目錄、本案查獲之照片7 張及高
    雄市立凱旋醫院100年7月19日高市凱醫驗字第16368、16369
    號之濫用藥物成品檢驗鑑定書2 份附卷為憑，足以佐證被告
    上開任意性自白確屬實情。本案事證明確，被告犯行堪以認
    定，應依法論科。
三、按愷他命為毒品危害防制條例第2條第2項第3 款所定之第三
    級毒品；又被告本案為警查獲時所扣得之第三級毒品愷他命
    7包，共計之純質淨重為20.906公克，已達同條例第11條第5
    項所定純質淨重二十公克標準以上。是核被告所為，係犯毒
    品危害防制條例第11條第5 項之持有第三級毒品純質淨重二
    十公克以上罪。爰審酌被告係二專畢業，應具相當之智識能
    力及見聞，當知不得非法持有毒品，竟向不詳之人購入數量
    不寡之第三級毒品，自非可取；然其於本件犯行之前，並無
    其他犯罪紀錄，有臺灣高等法院被告前案紀錄表1 份在卷可
    參，素行尚可，且犯後坦承犯行，態度屬佳，兼衡該批毒品
    係供其自己施用之持有毒品動機及其生活狀況等一切情狀，
    量處如主文所示之刑，併諭知易科罰金之折算標準，以示懲
    儆。
四、末按依毒品危害防制條例第18條第1 項前段之規定，應予沒
    收銷燬之毒品，以經查獲之第一、二級毒品為限。又毒品依
    其成癮性、濫用性及對社會危害性，共分為四級，上開條例
    並就製造、運輸、販賣、意圖販賣而持有、以非法方法使人
    施用、引誘他人施用及轉讓不同等級之毒品等行為，分別定
    其處罰。至施用或持有第三、四級毒品，因其可罰性較低，
    故未設處罰之規定，僅就施用及持有第一、二級毒品科以刑
    罰。然鑑於第三、四級毒品均係管制藥品，特於同條例第11
    條之1明定無正當理由，不得擅自持有；第18條第1項後段復
    規定查獲之第三、四級毒品，無正當理由而擅自持有者，沒
    入銷燬之。從而，依同條例第18條第1 項後段應沒入銷燬之
    毒品，專指查獲施用或持有之第三、四級毒品而言；倘係查
    獲製造、運輸、販賣、意圖販賣而持有、以非法方法使人施
    用、引誘他人施用或轉讓第三、四級毒品，既屬同條例相關
    法條明文規定處罰之犯罪行為，即非該條項應依行政程序沒
    入銷燬之範圍。又同條例第19條第1 項所定「供犯罪所用或
    因犯罪所得之物」，係指犯第4條至第9條、第12條、第13條
    或第14條第1項、第2項之罪所用或所得之物，不包括毒品本
    身在內，是尚不得援用此項規定為第三、四級毒品之沒收依
    據。再同條例對於查獲之製造、運輸、販賣、意圖販賣而持
    有、以非法方法使人施用、引誘他人施用及轉讓第三、四級
    毒品之沒收，並無特別規定，如其行為已構成犯罪，則該毒
    品即屬不受法律保護之違禁物，應回歸刑法之適用，依刑法
    第38條第1項第1款之規定沒收之，始為適法（最高法院96年
    度台上字第727、884號裁判要旨可資參照）。查毒品危害防
    制條例於 98年5月20日雖已就持有第三級毒品部分，增訂持
    有數量達純質淨重20公克以上，應落入刑罰之範疇，惟倘未
    達此持有數量，仍應僅屬行政管制之領域，是上揭裁判要旨
    中所提及，「依同條例第18條第1 項後段應沒入銷燬之毒品
    ，專指查獲施用或持有之第三、四級毒品而言....」，當指
    「本非刑罰規範之施用行為」，及「未落入刑罰規範之持有
    行為」。從而，被告持有上開扣案之第三級毒品愷他命，既
    因其純質淨重達20公克以上而構成犯罪，則該批扣案愷他命
    （驗餘淨重30.74公克），自屬違禁物，依刑法第38條第1項
    第1 款之規定，不問屬於犯人與否，應併予宣告沒收。另扣
    案盛裝愷他命之包裝袋7 個，係被告所有供其持有上開毒品
    使用之物，爰依刑法第38條第1項第2款之規定，併予宣告沒
    收。
據上論斷，應依刑事訴訟法第299條第1項前段，毒品危害防制條
例第11條第5項，刑法第11條前段、第41條第1項前段、第38條第
1項第1款、第2款，判決如主文。
本案經檢察官楊騏嘉到庭執行職務。
中    華    民    國   100    年    9     月    30    日
                  刑事第一庭    法  官  李東益
以上正本證明與原本無異。
如不服本判決應於收受判決後10日內向本院提出上訴書狀，並應
敘述具體理由；其未敘述上訴理由者，應於上訴期間屆滿後20日
內向本院補提理由書（均須按他造當事人之人數附繕本）「切勿
逕送上級法院」。
中    華    民    國   100    年    9     月    30    日
                                書記官  吳念儒
附錄論罪科刑法條：
毒品危害防制條例第11條第5項
持有第三級毒品純質淨重二十公克以上者，處三年以下有期徒刑
，得併科新臺幣三十萬元以下罰金。